臺灣高等法院刑事判決　　　　　　　　　　　　　九十三年度上訴字第一０六三號
　　上　訴　人
　　即　被　告　甲○○
　　選任辯護人　王信雄律師
右上訴人因違反毒品危害防制條例案件，不服臺灣基隆地方法院九十二年度易字第二
五五號，中華民國九十三年二月二十三日第一審判決（起訴案號：臺灣基隆地方法院
檢察署九十二年度偵字第二六七八號、九十二年度偵緝字第二六八號），提起上訴，
本院判決如左：
    主  文
上訴駁回。
    事  實
一、甲○○素行不良，曾於民國八十七年間因違反麻醉藥品管理條例，經本院依職權
    ；又於八十八年間因施用第二級毒品，經臺灣基隆地方院裁定送觀察、勒戒，認
    無繼續施用毒品傾向後，臺灣基隆地方法院檢察署檢察官於八十八年四月三十日
    以八十八年度偵字第八四四號處分不起訴在案；又於八十九年間因犯竊盜罪，經
    臺灣基隆地方法院於八十九年八月二十五日判處有期徒刑五月、緩刑四年確定；
    再於八十九年間因施用第二級毒品，除經臺灣基隆地方法院以八十九年度毒聲字
    第一六七五號裁定付強制戒治外，復經該法院於八十九年九月十三日判處有期徒
    刑五月確定，又於八十九年十一月間因施用第二級毒品，經臺灣基隆地方法院於
    九十年五月十一日判處有期徒刑五月確定，其前之緩刑亦經撤銷，嗣於八十九年
    十一月二十九日入監執行戒治，至九十年八月二十一日停止戒治付保護管束，詎
    其於保護管束期間又施用第二級毒品，除經臺灣基隆地方法院於九十年九月二十
    四日以九十年度毒聲字第一三五五號裁定撤銷停止戒治令入戒治處所強制戒治外
    ，並經臺灣基隆地方法院檢察署檢察官提起公訴，於繫屬臺灣基隆地方法院審理
    時，甲○○因拒不到案接受審判，經該法院於九十年十二月二十日以九十年基院
    政刑信緝字第二九五號發佈通緝，迄於九十二年七月十八日緝獲後，經同法院以
    九十二年度易緝字第十四號判處有期徒刑七月確定，甲○○前開所犯各罪，現於
    臺灣基隆監獄接續執行中（於本案不構成累犯）。
二、甲○○在前開通緝期間，竟與姓名年籍不詳綽號「姊仔」之成年女子共同基於意
    圖營利販賣第一級毒品海洛因之犯意，雙方謀議先由「姊仔」與欲買入海洛因之
    人電話聯絡交易之時間、地點、數量及價格後，再由甲○○將海洛因依約定之時
    地交付買受人，並收取價金。適警方於九十一年六月十八日下午五時三十分許，
    在臺北縣永和市○○路三００號查獲狀似與楊金叢交易毒品之曾俊賢，經曾俊賢
    供出其毒品上源為林順磺，警方循線查得林順磺，復依林順磺所供海洛因係向乙
    ○○購得，警方乃於九十一年六月十八日晚間七時三十分許，在永和市永安市場
    內逮獲乙○○，乙○○應允供出其毒品上源，警方遂請乙○○自行以其行動電話
    聯絡其毒品上源，乙○○以其行動電話聯絡「姊仔」，佯稱要買一兩海洛因，雙
    方約定以新臺幣（下同）八萬元成交，「姊仔」並言明約四十分鐘後會指派綽號
    「阿茂」之甲○○將海洛因送至前開「全家便利商店」附近交易，「姊仔」乃將
    海洛因一大包（淨重三七．四八公克，純度百分之五四．四，純質淨重二０．三
    九公克）交予甲○○，並指示甲○○立刻前往前開約定地點交予買受人「大仔」
    （即乙○○），警方則偕同乙○○在該約定地點附近守候，嗣於九十一年六月十
    八日晚間八時許，警方在乙○○之現場指認下，見甲○○進入前開約定地點附近
    之某西藥房，即尾隨進入，並命其打開腰前之霹靂袋，扣得其內之海洛因一大包
    （即前開由「姊仔」轉交之海洛因一大包）、摻有海洛因之香煙一支（該摻有海
    洛因之香煙非為販賣之用，而係其施用第一級毒品海洛因所用者，與本案無關，
    並業經臺灣基隆地方法院於九十三年度訴字第二七六號甲○○施用第一級毒品案
    件中宣告沒收銷燬在案），始查悉前情。（至原判決事實欄二之（二）及三所載
    甲○○冒用其弟「陳金木」之名應訊、於舉發單上偽簽「陳金木」署押，因犯刑
    法第二百十六條行使第二百十條之偽造私文書罪部分，業據甲○○於本院九十三
    年五月十八日準備程序中具狀撤回上訴在案，已告確定）。
三、案經臺北市政府警察局士林分局報由臺灣板橋地方法院檢察署檢察官呈請臺灣高
    等法院檢察署檢察長令轉臺灣基隆地方法院檢察署暨基隆市警察局第四分局報告
    臺灣基隆地方法院檢察署檢察官偵查起訴。
    理  由
甲、證據能力及聲請調查證據部分：
一、關於被告於九十一年六月十九日下午十三時許所製作警詢筆錄之證據能力：
    按被告於本院固否認該警詢筆錄之證據能力，惟查：被告於原審九十三年一月十
    四日審判中，就前開警詢筆錄之內容係供承：伊之所以供認「姊仔」叫我把海洛
    因送去永和市○○路、安樂街口，是因當時伊被通緝、毒癮發作，伊想要趕快移
    依其陳述而記載者，是其於本院改稱：該警詢筆錄係警員先寫好後，才叫其簽名
    云云（本院卷第九六頁），自非可採。又被告既未舉出該警詢筆錄係遭警員以何
    不正方法取得，且該內容與本案事實相符（詳後敘），依刑事訴訟法第一百五十
    六條第一項規定，自得採為證據。
二、關於由被告身上所扣得海洛因一包（淨重三七．四八公克，純度百分之五四．四
    ，純質淨重二０．三九公克）之證據能力：
（一）按除法律另有規定外，實施刑事訴訟程序之公務員因違背法定程序取得之證據
      ，其有無證據能力之認定，應審酌人權保障及公共利益之均衡維護，刑事訴訟
      法第一百五十八條之四定有明文。至人權保障及公共利益之均衡維護如何求其
      平衡，法官於個案權衡時，允宜斟酌(1)違背法定程序之情節；(2)違背法定程序
      時之主觀意圖；(3)侵害犯罪嫌疑人或被告權益之種類及輕重；(4)犯罪所生之危
      險或實害；(5)禁止使用證據對於預防將來違法取得證據之效果；(6)偵審人員如
      依法定程序有無發現該證據之必然性及(7)證據取得之違法對被告訴訟上防禦不
      利益之程度等各種情形，以為認定證據能力有無之標準，俾能兼顧理論與實際
      ，而應需要，此在刑事訴訟法第一百五十八條之四之立法理由亦闡明甚詳。
（二）次按警調機關在偵查販毒、組織犯罪等重大危害社會治安且又屬難以偵查或偵
      查手段極為有限之案件時，在不違反人身自由不可受侵犯之憲法基本權保障下
      ，自得以符合比例原則之手段以偵查此類犯罪。是警調人員就本即有販賣毒品
      犯意之犯罪嫌疑人，偽以買受之手段，誘使該販賣毒品者實現其犯罪行為，因
      實施誘捕偵查之人欠缺使人實施犯罪之真摰意思，且透過誘捕偵查之方法偵查
      犯罪，蒐集證據，並未破壞被教唆人之人格自主性，當不致侵及被教唆者之核
      心基本權利，是此誘捕偵查之方法尚屬合乎法律規範之目的，並非無自主性之
      情況，復不違反比例原則，尚難認有超越「容許限度」之情形，故依此所取得
      之證據，自具證據能力。本案由被告身上所扣得之海洛因一包（淨重三七．四
      八公克，純度百分之五四．四，純質淨重二０．三九公克），係證人乙○○經
      警方授意，偽與原有販賣毒品犯意之「姊仔」連繫後，「姊仔」交由被告持至
      事實欄所載地點遭警查獲（此均詳後述），是「姊仔」與被告並非警方人員之
      造意始起販賣之犯意，則依上開說明，上開警方以上揭偵查方式取得扣案之海
      洛因，難認有超越「容許限度」，爰審酌人權保障及公共利益之均衡維護，應
      認具有證據能力，原審指定辯護之公設辯護人認無證據能力，尚有誤解。
（三）又當事人聲請調查之證據，法院認為不必要者，得以裁定駁回之，刑事訴訟法
      第一百六十三條之二定有明文；又同一證據再行聲請者，應認為不必要，同條
      第二項第四款亦有明文。查本件被告於第二審準備程序中聲請傳訊證人乙○○
      ，待證事實為該證人與被告是否相識？曾否有過毒品買賣？當天與其在電話中
      交談之人是否為被告？認有再行傳喚調查之必要。惟查原審已就同一待證事實
      傳訊證人乙○○，並於審判期日踐行調查，且已賦予被告及辯護人對質或詰問
      之機會（見原審卷第九四頁至第一００頁、第一三一頁至第一三七頁），是該
      證人已由法官合法訊問，且於訊問時予當事人詰問之機會，核其對待證事實之
      陳述業已達於可就證明力進行辯論之程度，其陳述明確別無再訊問之必要，依
      據刑事訴訟法第一百九十六條規定，即不得再行傳喚，且被告顯係就同一證據
      再行聲請調查，依上揭規定，自屬不必要，並經本院於九十三年十一月五日裁
      定駁回在案，附此說明。
乙、被告之辯解及本院認定犯罪事實所憑之證據及理由：
一、訊據被告甲○○否認有何販賣第一級毒品海洛因未遂犯行，辯稱：伊在案發地點
    為警查獲的海洛因一大包是自己要施用的，是為警查獲當日之下午五、六點在永
    和四號公園以六萬元向綽號「阿忠」約二十五、六歲之男子購的，之後伊就走進
    西藥房要買針筒、準備自己施用，並非「大姊」叫伊送過去給乙○○的，伊根本
    不認識「大姊」及乙○○，亦未接到乙○○所打要買海洛因之電話，況伊在前往
    案發地點之時亦根本沒帶手機云云。
二、惟查：
（一）證人乙○○於原審九十三年一月六日審理時，具結證以「（審判長問：警方是
      否叫你主動聯繫上游藥頭阿茂要再買一兩海洛因八萬元？）是。」、「是警察
      叫我拿我的手機打的（我的手機號碼現在忘了）。警察叫我講出號碼，他按出
      來叫我來聽，我當時問對方有沒有，警察叫我叫對方多拿一點出來，對方說有
      ，叫我等一下，我和對方約在永和市○○路便利商店旁，這是對方約的地點，
      這個電話是警察叫我打的，我打過去是一個女的接的，她沒有說她何姓名，她
      把電話交給另外一個男人聽，那個男的綽號叫『阿木仔或阿茂仔』（台語兩個
      名字都同音）。我是跟阿木仔聯絡買毒品的，地點就是阿木仔約的，我只問他
      有沒有毒品沒有說要多少重量，一兩是警察叫我打電話問他的。」等語（原審
      卷第九四頁、第九五頁），由此可見，其在該次審理時，證人乙○○已肯認其
      依警員指示在電話中與毒品上源連絡購買一兩海洛因之情不諱。
（二）況證人乙○○於九十一年六月十九日上午十一時三十分警詢時證稱「（問：案
      經警方曉以大義後（經提供線索因而為警方查獲者，依法可減輕或免除其刑）
      ，經你主動聯繫毒品上游綽號『阿茂』之男子，並稱欲向其購買一兩毒品（約
      新臺幣八萬元整），雙方約定在臺北縣永和市○○路全家便利商店（永貞路與
      安樂路口）交易，果真經你與阿茂聯繫後四十分鐘許，本組於二十時許在臺北
      縣永和市○○路與安樂路口當場查獲陳金木一名．．．，陳因見警方表明來意
      ，自知行跡敗露，主動從其腰際霹靂包拿出海洛因一大包．．．交予警方，本
      組所查獲之陳金木是否即為你所稱綽號阿茂之男子？又你包含本次共向綽號阿
      茂（即陳金木）購買過幾次、每次均約於何處、購買數量？）就是他無誤（經
      在本分局當場指認）。僅昨日一次。」等語（偵查九十一年度偵字第一一一五
      一號偵查卷第十六頁、十七頁），經原審受命法官於九十二年十二月十八日勘
      驗該次警詢錄音帶，勘驗之結果與前開警訊筆錄記載大致相同，另又補充如下
      ：「警訊筆錄第四頁後半，乙○○與偵查員以台語對話，採一問一答方式為之
      ，而非筆錄記載偵查員自行記載乙○○如何在警方曉以大義後，如何與毒品上
      源『阿茂』聯絡購買毒品，詳如左述（以台語對答）：
      問：經警方跟你告知你提供線索查獲上源依法可以減刑，你知道後，是否主動
      電話連絡上源『阿茂』出來，是否『阿茂』接的電話？
      答：我打電話叫他把東西帶出來。
      問：是誰接的電話？
      答：之前是一個女的接的，他是『阿茂』前一次來的時候介紹的。
      問：你如何認識『阿茂』？
      答：打電話的時候是一個女的接的，我不知道他名字。
      問；他為何在電話中知道就是你？
      答：我提到『阿茂』他就知道。
      問：他約你出來在那裏？
      答：在菜市場、四號公園那裏。
      問：不是永和永貞路全家便利商店那裏嗎？
      答：就是同一個地方。我叫他拿一兩出來，他說收我八萬。
      問：我們現在查到的這個人，是否就是你說的『阿茂』？
      答：對。」，此有該次勘驗筆錄在卷足稽。（原審卷六六頁、第六七頁）
      由是可知，證人乙○○於原審前開審判中所具結證述之情節，核與其於警詢中
      所供：係其主動打電話給一女性之毒品上游，該女性之毒品上游並與乙○○約
      定賣海洛因一兩予乙○○，價金為八萬元，約在四號公園交易（即永和市○○
      路全家便利商店附近）等情均屬相符，益徵證人乙○○前開審判中之證言堪以
      採信。
（三）至證人乙○○雖於原審繼證稱：被告甲○○不是其在電話中所聯絡之要至案發
      地點交付毒品之「阿茂」、其根本不認識甲○○、其在警詢中沒有指認陳金木
      （即甲○○之冒名）即係「阿茂」云云，然按被告以外之人於審判外之言詞或
      書面陳述，除法律有規定者外，不得作為證據，固為刑事訴訟法第一百五十九
      條第一項所明文。惟被告以外之人於檢察事務官、司法警察官或司警察調查中
      所為陳述，與審判中不符時，其先前之陳述具有較可信之特別情況，且為證明
      犯罪事實存否所必要者，得為證據，亦據同法第一百五十九條之二訂明無訛。
      查：(1)原審於九十三年一月六日審判中再度勘驗證人乙○○九十一年六月十九
      日上午十一時三十分許警詢錄音帶後，結果仍與警詢筆錄及受命法官勘驗之結
      果相同，原審以此稽諸證人乙○○，其始稱警詢時其確有如是說，然仍陳稱其
      於九十一年六月十八日下午五、六時許才施用過海洛因，其於九十一年六月十
      九日上午十一時三十分許接受前開警詢時，藥癮正在發作；證人即本案之承辦
      人及製作乙○○九十一年六月十九日上午十一時三十分警詢筆錄之偵查員胡憲
      安，亦於原審九十三年一月十四日審理時證稱：「乙○○在接受該次警訊之時
      毒癮確實在發作、乙○○當時一直打哈欠、流鼻水、流眼淚」，然證稱：「乙
      ○○當時還可以回答」、「我們把他帶回去當天晚上有問他是否同意夜間訊問
      ，他不同意，我們有請他在筆錄上簽名，翌日我們把他從拘留提出來開始對他
      做筆錄，他說可以做筆錄」等語（原審卷九六頁、第一三二頁、第一三三頁）
      ，徵諸卷附之乙○○九十一年六月十八日二十二時二十分警詢筆錄，僅記載乙
      ○○想休息，不同意接受偵訊，至九十一年六月十九日十一時三十分許始接受
      警詢，即可知證人胡憲安所證屬實，警方既自乙○○自陳被捕前施用過海洛因
      之九十一年六月十八日下午五、六時至九十一年六月十九日上午十一時三十分
      始在乙○○之同意下依法製作警訊筆錄，而該期間已距其施用海洛因約十八個
      小時後，且乙○○亦自認其精神狀態適合接受警詢，則其警詢供詞自非疲勞訊
      問所得之結果；(2)再者，證人乙○○於原審審理中自承確有在警詢時供承如警
      訊筆錄所載之情，警方並依刑事訴訟法第一百條之一第一項之規定於製作乙○
      ○之筆錄時全程錄音，該錄音帶且經原審二度勘驗如上，況乙○○於錄音帶內
      並無話語顛倒、意識模糊不清之狀態，全程均與警方一問一答，無受警方不正
      誘導之虞，其警訊之真實性、任意性已獲確保；(3)非惟如是，證人乙○○於原
      審九十三年一月十四日審理時聞畢證人胡憲安所證述查獲被告販賣海洛因之經
      過（如後所述）後，本思迴護被告，證稱查獲之過程雖如胡憲安所言，然伊不
      是向被告買海洛因而是向「姊仔」買的，被告僅送海洛因來給伊，伊甚至不確
      定是否為被告要送來後，原審諭令在庭之被告暫先退庭，實施隔離訊問並命乙
      ○○與證人胡憲安相互對質，乙○○始證以「查獲過程的確如胡憲安所證述」
      等語無訛（原審卷第一三一頁）。(4)綜觀上情，可見證人乙○○於警詢所述：
      被告係其與「姊仔」以電話談妥毒品交易後，前來交付海洛因並收取價金之人
      等語，顯具有較可信之特別情況，且為證明犯罪事實存否所必要，依諸刑事訴
      訟法第一百五十九條之二規定，自得採為證據，且其所證述之情節至堪憑信。
（四）證人胡憲安於原審九十三年一月十四日審理時證以「本案是先查獲林順磺，當
      時我們在他身上查獲海洛因九小包，因為他的海洛因都分裝好了，所以當時我
      們判定他可能是毒品下盤販售者，查獲當時我們問他為何身上會有九小包已分
      裝好的海洛因及毒品來源，他說剛好在九十一年六月十八日下午六時左右在臺
      北縣永和市永安市場巧遇乙○○（綽號「圓仔」），林順磺說被查獲的海洛因
      是向乙○○買的，林順磺當時是說他的綽號，因為乙○○九十年十二月二十九
      日或三十日左右在中和市○○路（按應係八十九年十二月廿九日，在中和市○
      ○路三十二巷四號一樓之樓梯間內，見卷附臺灣板橋地方法院檢察署檢察官九
      十年度偵字第三六四八號不起訴處分書）曾被我查獲販賣海洛因，查獲的海洛
      因約有十包左右，全部重量約四十幾公克（按應係九包，毛重共二０．六公克
      ，見同上述不起訴處分書），．．．，所以我認為林順磺所提供的線報正確，
      林順磺還提供說乙○○會出現在永安市場或四號公園附近，因為乙○○包括那
      次已被抓過三次我認得出他，於是我就在附近尋找他，後來在永安市場內找到
      乙○○，當時我看乙○○的樣子好像在等林順磺或其他毒品下游，他當時坐在
      一輛發動中的機車上，我們查獲他時他有反抗，他本來把海洛因放在香煙盒內
      （海洛因一包，毛重二點０公克，淨重一點八公克），因為反抗所以該香煙盒
      就掉在他腳邊的地上，抓到他後因為我們了解他是中永和的大地主，他有錢可
      以一次買好幾兩海洛因賣給下游，我們就曉諭他如果供出上手可以減刑，結果
      乙○○告訴我們他的上游是一個基隆人，．．．，乙○○說他的上游是一個叫
      『阿茂』的人，我們問他如何跟阿茂聯絡，他說通常都是打電話約地點，通常
      地點是約在四號公園旁邊靠近永貞路與安樂路口的一家全家便利商店，我們就
      請他撥電話聯絡阿茂，乙○○就以他自己的手機（０９３９後面號碼不詳，我
      也沒記在筆錄上）打電話聯絡阿茂，電話中乙○○說要買一兩，阿茂當時說他
      人在汐止或基隆約四十分鐘就可到，他打完電話後我們有問他聯絡結果，乙○
      ○說有聯絡上、對方要送藥過來，他說大約四十分鐘會送過來，當時我們三組
      就負責控制林順磺及乙○○，隔了約四、五十分鐘，乙○○接到一通電話，對
      方說他到了，但我們認不出哪一人是阿茂，後來我們印象中甲○○好像在當鋪
      旁停好車下車後，我們問乙○○此人是否即為阿茂，乙○○說是，我們就請卓
      昱峰戒護林順磺、乙○○，我與我們小隊長徐文林上前盤查甲○○，甲○○當
      時走入西藥房中不知要買何物，我們跟著他走入西藥房看見他前腰有一個霹靂
      袋，我們隨即表明身分並叫他打開他的霹靂袋，我們發現一包海洛因，我們於
      是把林順磺、乙○○、甲○○三人帶回分局偵辦。」、「（審判長問：乙○○
      聯絡阿茂時你是否都有在旁邊聽？當時聯絡經過如何？）有。印象中當時乙○
      ○打電話過去接電話的人應該是一個女的被稱呼為『姊仔」，我記得他打完電
      話後我有問乙○○，他說是一個女的接的，我還跟乙○○說哪有賣毒品是個女
      人的。我們查獲他時我們都會問他上手販賣情形，有哪些人帶領、其組織情形
      ，他說有一個女的跟她的同居人一起在賣，會叫另外一個人出來送，送的人有
      兩、三人，當初他打完電話我問他，他說是一個叫『姊仔』的女人接的電話，
      說會叫人送海洛因過來，他說他那天打的電話是打給『姊仔』，．．．我記得
      乙○○第一次打沒有回應、第二次打才通，所以共打了兩次。乙○○且說他買
      毒品的錢是要交給送海洛因來的人，我們警方並無直接與上手聯絡而是叫乙○
      ○聯絡。」、「（審判長問：乙○○當時有無表示甲○○即為販賣海洛因的人
      ，或是送海洛因來並收錢的人？）乙○○說賣的人不是甲○○，是『姊仔』與
      其同居人。甲○○只是送海洛因過來給乙○○並收錢的人。」等語（原審卷第
      一二三頁至第一二六頁），其之證言與證人乙○○前開證詞實無任何不符之處
      ，渠二人之證言均堪認與真實相符。證人胡憲安於同一審理期日尚證稱「抓到
      甲○○後，甲○○在警車上有說要通知家屬，但我感覺他好像在通知對方說他
      出事了，我就叫甲○○把電話掛掉，後來對方又打電話過來，當時甲○○的手
      機在我手上，我看那個號碼問甲○○該號碼是誰，他說就是剛剛他聯絡的那個
      『姊仔』，我就把手機拿給甲○○接，甲○○接完後說『姊仔』要跟我說話，
      於是我接了電話，我問對方是誰、住哪裡，她說她是甲○○的姊姊、住在基隆
      ，我問她的名字她沒講，電話中她問我她弟弟怎麼了、她要跟我套關係，我就
      和她說『妳根本不是她姊姊』就把電話掛了。．．．，我記得當時我有問甲○
      ○他的上游是誰，他說是姊仔。」等語，益可印證前開認定「姊仔」在電話中
      談妥賣一兩海洛因予乙○○，談妥毒品交易後，被告即受「姊仔」指示送海洛
      因至查獲地點之事實。
（五）再，證人乙○○固另涉犯毒品危害防制條例第十條第一項之施用海洛因罪嫌，
      而該條例第十七條則有犯施用海洛因罪之人供出毒品來源因而破獲者，得因而
      減輕其刑之規定，因此其若供出毒品來源（此在證據法則上屬利害關係證人之
      供陳），尤須注意其供詞與其他事證相符，以確保供詞之正確性，以免其任行
      供出非毒品上源之他人，以僥倖冀圖減刑（八十四年度臺上字第二七九號判決
      參酌），此乃證據法則上所當然。是以，本件所需檢驗者，除證人乙○○之指
      證外，是否尚有其他補強事證，以證明證人乙○○所述其毒品上源係「姊仔」
      、「阿茂」（即被告甲○○）是否確實。然則，本案被告販賣海洛因未遂部分
      ，非僅證人乙○○、承辦偵查員胡憲安供證甚詳，如上所述，證人乙○○並在
      與警方配合下，電話聯絡「姊仔」，佯稱欲購買一兩之海洛因，交易地點則約
      在臺北縣永和市○○路二四六號「全家便利商店」附近，「姊仔」亦表明會指
      派他人送毒品過來，被告則在約定之時、地為警查獲，警方並在其身上扣得海
      洛因一大包，又該一大包海洛因經送法務部調查局鑑驗，淨重為三七．四八公
      克，純度為百分之五四．四，純質淨重為二０．三九公克，此有該局九十一年
      七月三十一日調科壹字第０六０００六三０八號鑑定通知書一紙附卷可稽（同
      上偵查卷第一一八頁），可見該包海洛因之重量約略等同被告與「姊仔」在電
      話中所聯絡購買之海洛因重量（按一兩約為三七．五公克），此等事證即已足
      資作為被告確係在「姊仔」之指派下，將海洛因送至案發地點欲販賣予證人乙
      ○○之補強證據（蓋所謂補強證據，僅在擔保被告自白或證人證言之可憑信性
      ，初不問證據之種類係屬直接或間接證據、人證或物證或情況證據）。至證人
      乙○○於原審審理時雖數次言詞閃爍，供陳其不知被告是否要送海洛因予伊云
      云，然警方於屬公共場所之前開案發地點查獲被告，被告身上並懷有乙○○與
      「姊仔」在電話中所約定買賣之毒品，種類、數量均相符，可見其之言詞閃爍
      無非迴護被告之詞，不足採信。
（六）復參諸被告於警詢中供承：「是一位綽號『姊仔』的女子叫我把這些海洛因送
      到永和永貞路、永樂街口交給綽號『大仔』之男子」「十八日晚上十九時許，
      『姊仔』叫一位綽號『阿忠』的男子約我在基隆市○○路一處檳榔攤見面，然
      後拿出海洛因及滲有海洛因香煙給我，說是『姊仔』叫我幫她送到永和安樂街
      、永貞路口給一位綽號『大仔』的男子」「因為是朋友，才幫她運送，價錢是
      『姊仔』與『大仔』約定的，要等我把海洛因拿給『大仔』時，他把錢給我，
      我才知道」（同上偵查卷第二０頁反頁、第二一頁），於本案偵查中逃匿遭通
      緝，經緝獲後，在九十二年八月十八日及九十二年九月十九日檢察官訊問時均
      依序陳稱：九十一年六月十八日二十時為警查到之海洛因一包係『阿忠』當天
      約六點半在南榮路拿給我，叫我拿到永和四號公園，會有一位叫『老兄』的打
      電話給我，我接到他的電話，他問我在那裡，我回答我已到了，結果警察就來
      了」，「是一位叫大姐的人寄放在這裡，她叫我拿到永和四號公園，等一個叫
      『老兄』的人，『老兄』連絡『大姐』，『大姐』就叫我拿過去。」等情在卷
      （九十二年度偵字第二六七八號偵查卷第二六頁反頁），顯見被告於警詢及檢
      察官偵查中就究係由何人交付扣案海洛因乙節，陳述不一，然就為警查獲時經
      警扣得之海洛因確係欲交付綽號「老兄」者乙節，則供述一致，由此亦足證證
      人乙○○所述非虛，被告嗣後改稱該海洛因係伊自行購得欲施用者云云，自非
      足採。且由被告上開供述以觀，足見被告與綽號『姊仔』之成年女子間具有共
      同營利販賣毒品之犯意聯絡，要無置疑。
（七）販賣毒品之人為警查獲後，除非自行向警方供出其販入、販出之價格，否則警
      方乃至司法機關恆難知其販入、販出之確實價格，蓋毒品之黑巿價格常受國際
      、國內刑警查察毒品之寬嚴而波動劇烈，即使可知國內一般之行情價，然此又
      受販毒之人係大盤商、中盤商、小盤商而有所不同，再者，販毒之人之上游盤
      商是否摻入其他雜質、摻入之比例為何，在在均影響毒品之販入、販出價格。
      原審公設辯護人於原審九十三年一月十四日審理時詰問證人胡憲安一兩海洛因
      之市價為何，該證人答以「要看品質好壞，當時市價約十二至十四萬元」，可
      見證人胡憲安亦知悉海洛因之價格會隨品質好壞而有不同，因之，其證稱「當
      時市價約十二至十四萬元」，並未將品質列入考慮，此項證言即無何價值，而
      所謂之海洛因品質，即前開所述之毒品是否摻入其他雜質、摻入比例，亦即毒
      品之純度如何。證人乙○○雖亦於同日審判期日證以「行情價一兩約十一、二
      萬元，但也有買過二十萬元左右的，八萬元買不到」云云，然由其供詞亦得印
      證前開所稱毒品價格波動劇烈之事實，其下結論稱「八萬元買不到」云云，尚
      無足採。況被告為警所扣獲之海洛因一大包，純度僅為百分之五四．四，如前
      所述，該海洛因之純度非高，殆然可見，則毒販恆依與其下游盤商或買受者所
      議定之價格，機動調整其所欲販出之毒品純度，以確保其營利之利潤，「八萬
      元買不到一兩海洛因」之命題，庶幾不存在，是尚難以該命題遽為被告有利之
      認定。
（八）綜上所陳，被告之辯詞均無從採信，此外，復有被告為警所扣得之海洛因一大
      包（淨重三七．四八公克，純度百分之五四．四，純質淨重二０．三九公克）
      足資佐證，該包海洛因復經送請法務部調查局鑑定在案，有前引鑑定通知書一
      紙在卷足考，本件事證明確，被告右開犯行足堪認定。
丙、論罪及原審判決應予維持之理由：
一、按警方為求破案，授意他人佯裝購毒而與毒販聯繫，經毒販允諾，依約攜帶毒品
    交付該佯裝購毒之人，旋為埋伏員警當場查獲者，因該佯裝之人原無買受毒品之
    意思，事實上其二人不能真正完成買賣毒品之行為，則販毒者應僅成立販賣毒品
    未遂罪（最高法院九十三年度臺上字第一一五九號判決參酌），本件被告雖與綽
    號「姊仔」之成年女子有共同販賣第一級毒品海洛因之故意，然證人乙○○並無
    買受毒品之真意，茲已認定如前，故被告販賣毒品之行為，依上判決說明，尚僅
    能以未遂論之。
二、又按毒品危害防制條例全部條文業於九十二年六月六日三讀修正，於九十二年七
    月九日公布施行，販賣第一級毒品未遂罪，由修正前毒品危害防制條例第四條第
    五項、第一項改列修正後毒品危害防制條例第四條第六項、第一項規範之，法定
    刑則仍為死刑或無期徒刑，處無期徒刑者，得併科新臺幣一千萬元以下罰金，本
    案被告行為後之法律既有變更，且規範法律之刑度無論在修正前、修正後均維持
    不變，依刑法第二條第一項前段之規定，自應適用修正後之毒品危害防制條例第
    四條第六項、第一項處罰之。核被告本案販賣海洛因之所為，係犯修正後毒品危
    害防制條例第四條第六項、第一項之販賣第一級毒品未遂罪。被告持有第一級毒
    品之低度行為已為販賣之高度行為所吸收，不另論罪。公訴人雖僅起訴被告犯毒
    品危害防制條例第十一條第一項持有第一級毒品罪，然被告販賣第一級毒品未遂
    之犯行既與持有第一級毒品之犯行具有吸收犯實質上一罪之關係，本院自得一併
    加以審究，並依法逕行變更起訴法條。又被告此部分犯行，與姓名年籍不詳綽號
    「姊仔」之成年女子間具有犯意聯絡及行為分擔，為共同正犯。被告販賣第一級
    毒品未遂，依刑法第二十六條前段之規定，減輕其刑。
三、原審認被告罪證明確，適用修正後毒品危害防制條例第四條第六項、第一項、第
    十八條第一項前段及刑法第十一條前段、第二條前段、第二十八條、第二十六條
    前段之規定，並審酌被告販賣海洛因毒品對社會及國人健康危害甚大，本次販賣
    海洛因之數量、純度，犯罪之手段，犯後猶飾詞卸責、毫無悔意，前科素行不良
    （已如前述，此有本院被告全國前案紀錄表一紙在卷可稽）等一切情狀，量處被
    告有期徒刑八年，並就扣案之海洛因一大包（淨重三七．四八公克，純度百分之
    五四．四，純質淨重二０．三九公克），依修正後毒品危害防制條例第十八條第
    一項前段之規定，宣告沒收銷燬之（至同時為警扣得之被告所持有欲供其施用之
    摻有海洛因之香煙一支，非供販賣之用，而係其施用第一級毒品海洛因所用者，
    與本案無關，並業經臺灣基隆地方法院於九十三年度訴字第二七六號甲○○施用
    第一級毒品案件中宣告沒收銷燬在案，有前開判決乙份在卷可考，故無於本案宣
    告沒收之餘地）。經核認事用法並無不合，量刑亦稱妥適，被告上訴意旨仍執前
    詞否認販賣毒品未遂而指摘原判決不當，為無理由，應予駁回。
據上論結，應依刑事訴訟法第三百六十八條判決如主文。
本案經檢察官陳宏達到庭執行職務。
中　　　華　　　民　　　國　　　九十三　　　年　　 十二 　　月　　八　　日
                              臺灣高等法院刑事第十八庭
                                  審判長法  官　吳　　　敦
                                        法  官  張　傳　栗
                                        法  官  許　仕　楓
右正本證明與原本無異。
如不服本判決，應於收受送達後十日內向本院提出上訴書狀，其未敘述上訴理由者，
並得於提起上訴後十日內向本院補提理由書狀（均須按他造當事人之人數附繕本）。
                                        書記官　劉　貞　達
中　　　華　　　民　　　國　　　九十三　　　年　　 十二 　　月　　八　　日
附錄本案論罪科刑法條全文
毒品危害防制條例第四條：
製造、運輸、販賣第一級毒品者，處死刑或無期徒刑；處無期徒刑者，得併科新臺幣
一千萬元以下罰金。
製造、運輸、販賣第二級毒品者，處無期徒刑或七年以上有期徒刑，得併科新臺幣七
百萬元以下罰金。
製造、運輸、販賣第三級毒品者，處五年以上有期徒刑，得併科新臺幣五百萬元以下
罰金。
製造、運輸、販賣第四級毒品者，處三年以上十年以下有期徒刑，得併科新臺幣三百
萬元以下罰金。
製造、運輸、販賣專供製造或施用毒品之器具者，處一年以上七年以下有期徒刑，得
併科新臺幣一百萬元以下罰金。
前五項之未遂犯罰之。
